【裁判字號】    95,簡上,112
【裁判日期】    950818
【裁判案由】    業務侵占
【裁判全文】
臺灣彰化地方法院刑事判決             95年度簡上字第112號
公  訴  人  臺灣彰化地方法院檢察署檢察官
上  訴  人
即  被  告  甲○○
選任辯護人  黃鼎鈞  律師
上列上訴人因業務侵占案件，不服本院九十五年度簡字第四二號
中華民國九十五年四月二十八日第一審簡易判決（原檢察官聲請
簡易判決處刑案號：九十五年度偵緝字第五四八號），提起上訴
，本院管轄第二審合議庭判決如下︰
    主  文
原判決撤銷。
甲○○連續意圖為自己不法之所有，而侵占對於業務上所持有之
物，處有期徒刑陸月，如易科罰金，以佰元折算壹日。
    事  實
一、甲○○自民國九十年九月一日起至九十四年六月三十日止，
    任職於中部汽車股份有限公司（以下簡稱中部汽車公司），
    擔任該公司員林營業所業務代表一職，負責該營業所汽車及
    配件銷售、招攬保險及收取上述業務款項等工作，並應於收
    款當日或翌日將所收款項繳回公司，為從事業務之人。詎其
    竟基於意圖為自己不法所有之概括犯意，先後於九十四年五
    月二十七日、同年六月九日及同年六月十五日，分別在購車
    客戶陳佳雯、李隨吉及陳惠英位於彰化縣住處，向渠等收取
    購車款項後，僅將其中部份收款繳回給中部汽車公司，而將
    如附表所示之車款以易持有為所有之意思，連續予以侵占入
    己，總計侵占金額達新臺幣（以下同）四十萬七千四百元（
    詳如附表所示）。嗣經中部汽車公司於九十四年六月十五日
    清查帳款時，始查悉上情。
二、案經中部汽車公司訴請臺灣彰化地方法院檢察署檢察官偵查
    後聲請簡易判決處刑。
    理  由
一、訊據被告對於上揭業務侵占之事實坦承不諱，核與告訴人之
    代理人李國珍指訴甚詳，並有中部汽車股份有限公司應徵人
    員履歷表一份、汽車買賣契約書影本三份、業務侵占切結書
    一份在卷可稽，是以本件被告連續業務侵占之事證已臻明確
    ，其犯行自堪予認定。
二、被告行為後，刑法於九十四年二月二日修正公布、刑法施行
    法於九十五年六月十四日修正公布、罰金罰鍰提高標準條例
    於九十五年五月十七日修正公布，並均於九十五年七月一日
    施行，關於本案應適用之新舊法，茲比較如下：
  1.刑法第二條第一項規定，係規範行為後法律變更所生新舊法
    律比較適用之準據法，於九十五年七月一日刑法施行後，應
    適用刑法第二條第一項之規定，為「從舊從輕」之比較（最
    高法院九十五年五月二十三日第八次刑事庭會議決議第一點
    第一項參照）。
  2.修正前刑法第五十六條關於連續犯之規定，業已修正刪除，
    應依刑法第二條第一項規定，適用最有利於行為人之法律（
    最高法院九十五年五月二十三日第八次刑事庭會議決議第五
    點第四項第一款參照）。經比較新、舊法結果，應以被告行
    為時之法律即修正前第五十六條規定論以連續犯，最有利於
    被告（臺灣高等法院九十五年五月四、五日座談會第九號決
    議參照）。
  3.刑法第三十三條第五款關於罰金刑之規定，由「罰金：一元
    以上」修正為「罰金：新臺幣一千元以上，以百元計算之」
    ，應依刑法第二條第一項規定，適用最有利於行為人之法律
    （最高法院九十五年五月二十三日第八次刑事庭會議決議參
    照）。本案刑法第三百三十六條第二項業務侵占罪關於「得
    併科三千元以下罰金」之罰金刑部分，經比較新、舊法結果
    ，應以被告行為時之法律即修正前第三十三條第五款規定，
    最有利於被告。
  4.刑法施行法第一條之一增訂施行前，依罰金罰鍰提高標準條
    例第一條前段、現行法規所定貨幣單位折算新臺幣條例第二
    條規定，本案刑法第三百三十六條第二項業務侵占罪關於「
    得併科三千元以下罰金」之罰金刑部分，應提高折算為得併
    科新臺幣九萬元以下罰金。刑法施行法修正增訂第一條之一
    規定：「中華民國九十四年一月七日刑法修正施行後，刑法
    分則編所定罰金之貨幣單位為新臺幣。九十四年一月七日刑
    法修正時，刑法分則編未修正之條文定有罰金者，自九十四
    年一月七日刑法修正施行後，就其所定數額提高為三十倍。
    但七十二年六月二十六日至九十四年一月七日新增或修正之
    條文，就其所定數額提高為三倍。」依增訂條文提高並改為
    新臺幣後，本案刑法第三百三十六條第二項業務侵占罪關於
    「得併科三千元以下罰金」之罰金刑部分，亦同為得併科新
    臺幣九萬元以下罰金，經比較新、舊法後，結果並無不同。
  5.又被告行為後，刑法第四十一條第一項前段關於易科罰金折
    算標準之規定，業於九十四年二月二日修正公布，並於九十
    五年七月一日施行，由「犯最重本刑為五年以下有期徒刑以
    下之刑之罪，而受六個月以下有期徒刑或拘役之宣告，因身
    體、教育、職業、家庭之關係或其他正當事由，執行顯有困
    難者，得以一元以上三元以下折算一日，易科罰金。」修正
    為「犯最重本刑為五年以下有期徒刑以下之刑之罪，而受六
    個月以下有期徒刑或拘役之宣告者，得以新臺幣一千元、二
    千元或三千元折算一日，易科罰金。」應依刑法第二條第一
    項規定，適用最有利於行為人之法律（最高法院九十五年五
    月二十三日第八次刑事庭會議決議第三點第二項參照）。修
    正前刑法第四十一條第一項前段之易科罰金折算標準，依修
    正刪除前之罰金罰鍰提高標準條例第二條規定，應就其原定
    數額提高為一百倍折算一日，並依現行法規所定貨幣單位折
    算新臺幣條例第二條規定，以新臺幣元之三倍折算之，亦即
    ，修正前刑法第四十一條第一項前段之易科罰金折算標準，
    應以銀元三百元即新臺幣九百元折算為一日，經比較新、舊
    法結果，應以被告行為時之法律舊法較有利於被告。
  6.比較時應就罪刑有關之共犯、未遂犯、想像競合犯、牽連犯
    、連續犯、結合犯，以及累犯加重、自首減輕暨其他法定加
    減原因（如身分加減）與加減例等一切情形，綜其全部罪刑
    之結果而為比較（最高法院九十五年五月二十三日第八次刑
    事庭會議決議第一點第四項參照）。經綜合比較新、舊法之
    結果，以被告行為時之舊法較有利於被告，依刑法第二條第
    一項前段規定，本案自應適用被告行為時之法律即修正前刑
    法第五十六條、第三十三條第五款、第四十一條第一項前段
    ，罰金罰鍰提高標準條例第一條前段、第二條之規定。
三、核被告所為，係犯刑法第三百三十六條第二項之業務侵占罪
    。又被告先後三次之業務侵占犯行，時間緊接，犯罪構成要
    件相同，顯係基於概括之犯意反覆為之，為連續犯，應依修
    正前刑法第五十六條之規定，論以一罪，並審酌被告事後與
    告訴人達成和解，並已償還所侵占之款項，告訴人亦表明不
    再追究，是以被告上開連續犯行爰不予加重。原審判決論以
    被告連續業務侵占罪刑，固非無見，然原審判決書內未載明
    被告於九十四年五月二十七日、同年六月九日及同年六月十
    五日分別所侵占之款項，而有未洽，被告上訴雖未指摘及此
    ，然原判決既有上開可議之處，自應予以撤銷改判。爰審酌
    被告之素行、犯罪之動機、目的係為圖得一己之私利、侵占
    業務上所收取之車款之犯罪手段、侵占之次數、數額、對告
    訴人所生之損害及其犯罪後坦承犯行，且事後已與告訴人達
    成和解，並已償還所侵占之款項，告訴人亦表明不再追究，
    此有和解書一份在卷可稽，態度尚稱良好等一切情狀，量處
    如主文所示之刑，並依修正前之刑法第四十一條第一項前段
    諭知易科罰金之折算標準，以示懲儆。
據上論斷，應依刑事訴訟法第四百五十五條之一第一項、第三項
、第三百六十九條第一項前段、第三百六十四條、第二百九十九
條第一項前段，刑法第三百三十六條第二項、第二條第一項前段
、修正前第五十六條前段、修正前第四十一條第一項前段，罰金
罰鍰提高標準條例第一條前段、修正前罰金罰鍰提高標準條例第
二條，判決如主文。
本案經檢察官何蕙君到庭執行職務
中    華    民    國    95    年    8     月    18    日
                        臺灣彰化地方法院刑事第二庭
                                  審判長法官    石馨文
                                  法      官    李水源
                                  法      官    黃齡玉
以上正本證明與原本無異。
本件不得上訴。
中    華    民    國    95    年    8     月    21    日
                                      書記官    梁高賓
附錄法條：
中華民國刑法第336條
（公務公益侵占罪、業務侵占罪）
對於公務上或因公益所持有之物，犯前條第 1 項之罪者，處 1
年以上 7 年以下有期徒刑，得併科 5 千元以下罰金。
對於業務上所持有之物，犯前條第 1 項之罪者，處 6 月以上
5 年以下有期徒刑，得併科 3 千元以下罰金。
前二項之未遂犯罰之。
附表：
┌───┬─────────┬───────┬────────┐
│編號  │    收款日期      │  客      戶  │  金額（新台幣）│
├───┼─────────┼───────┼────────┤
│1     │民國（下同）94年  │    陳佳雯    │     179000元   │
│      │5月27日           │              │                │
├───┼─────────┼───────┼────────┤
│2     │94年6月9日        │    李隨吉    │     199000元   │
├───┼─────────┼───────┼────────┤
│3     │94年6月15日       │    陳惠英    │      29400元   │
└───┴─────────┴───────┴────────┘


司法院資訊處製作；財團法人民間司法改革基金會備份。
